臺灣新竹地方法院民事簡易判決  
111年度竹簡字第64號
原      告  王霖捷  
被      告  王信凱  

上列當事人間請求遷讓房屋等事件，本院於民國111 年4 月14日
辯論終結，判決如下：
    主      文
被告應將門牌號碼新竹市○○路○段○○○號一樓之房屋遷讓返還原告
。
被告應給付原告新臺幣壹萬捌仟元，及自民國一一○年七月一日
起至遷讓返還前項房屋之日止，按月給付原告新臺幣玖仟元。
訴訟費用由被告負擔。
本判決第一項得假執行。 
本判決第二項已到期部分得假執行。
    事實及理由
壹、程序方面：
    按訴狀送達後，原告不得將原訴變更或追加他訴，但擴張或
    減縮應受判決事項之聲明者，不在此限，民事訴訟法第255
    條第1 項但書第3 款分別定有明文。本件原告起訴時原聲明
    ：㈠被告應將坐落於門牌號碼新竹市○○路0 段000 號1 樓房
    屋（下稱系爭房屋）全部遷讓返還原告，並給付積欠之租金
    新臺幣（下同）36,000元，及自民國110 年6 月1 日起至遷
    讓之日止，按月給付原告36,000元。㈡本件請依職權宣告假
    執行。嗣於本院111 年4 月14日言詞辯論期日中當庭以言詞
    將訴之聲明更正為：㈠被告應將系爭房屋遷讓返還原告。㈡被
    告應給付原告18,000元，及自110 年7 月1 日起至遷讓之日
    止，按月給付原告9,000 元（見本院卷第81頁）。核原告上
    開所為，係屬減縮應受判決事項之聲明，揆諸首揭規定，要
    無不合，應予准許
貳、實體方面：
一、原告主張：被告於108 年5 月19日與原告簽訂房屋租賃契約
    書，向原告承租系爭房屋，約定租賃期間自108 年6 月1 日
    起至110 年6 月1 日止，每月租金為9,000 元，應按月於1 
    日以前繳納，押租金為18,000 元（下稱系爭租約）。詎被
    告自110 年2 月1 日起即未依約繳納租金，迄110 年6 月1 
    日止，已積欠租金4 個月，累計所欠租金36,000元，扣除上
    述押租金後，被告尚積欠18,000元之租金。而被告於期限屆
    滿後竟拒絕遷讓，屢經催討，均置之不理。又被告於系爭租
    約終止後，未即時搬離系爭房屋，而無法律上原因享有相當
    於租金之利益，原告自得請求按月給付相當於租金之損害迄
    至返還系爭房屋之日止。為此，爰依系爭租約及不當得利之
    法律關係提起本件訴訟，請求被告遷讓返還系爭房屋、給付
    積欠租金及返還相當於租金之不當得利等語，並聲明：如上
    開變更後訴之聲明。
二、被告則以：被告固不否認110 年6 月1 日以前尚有租金未給
    付，然被告已搬離系爭房屋，因原告偷電、洩漏被告個資、
    恐嚇被告及有人闖入房間等情，故目前尚未與原告點交，原
    告未給被告交代並解決上開問題，被告即無法返還鑰匙。而
    原告電費帳目不清，被告也不願被扣租金等語置辯。並聲明
    ：原告之訴駁回。
三、得心證之理由：
　㈠關於原告請求返還系爭房屋部分：
  ⒈按租賃定有期限者，其租賃關係，於期限屆滿時消滅；承租
    人於租賃關係終止後，應返還租賃物，民法第450 條第1 項
    、第455 條前段定有明文。次按租賃定有期限者，其租賃關
    係，於期限屆滿時消滅；租賃期限屆滿後，承租人仍為租賃
    物之使用、收益，而出租人不即表示反對之意思者，視為以
    不定期限繼續契約，固為民法第450 條第1 項、第451 條所
    明定。惟出租人慮及承租人取得此項默示更新之利益，於訂
    約之際，訂明期滿後，絕不續租，或續租應另訂契約或其他
    相類之情形者，仍難謂不發生阻止續約之效力（最高法院91
    年度台上字第221 號判決意旨參照）。經查，系爭租約第2 
    條、第8 條分別約定：「租賃期間經甲乙雙方洽訂為2 年即
    自民國108 年6 月1 日起至民國110 年6 月1 日止」、「乙
    方（即被告）於租期屆滿時，除經甲方（即原告）同意繼續
    出租外，不得藉詞推諉或主張任何權利」等語（見本院卷第
    39至41頁），足見系爭租約之租期為108 年6 月1 日起至11
    0 年6 月1 日，為定有期限之租賃契約，系爭租約既已於11
    0 年6 月1 日因租期屆滿而消滅，且原告於租約屆滿前之11
    0 年5月間寄發存證信函定期催告被告支付欠租，若逾期仍
    未給付，系爭租約即行終止，不另發函，此有上開存證信函
    影本在卷為憑（見本院卷第17至19頁），是原告並無在租期
    屆滿後，與被告續訂租約之意思或得認為有繼續出租之行為
    甚明。揆諸前開說明，租賃期間於110 年6 月1 日屆至後，
    系爭租約亦不發生默示更新之效力，兩造之租賃關係已然消
    滅。準此，原告依前揭系爭租約約定及民法第455 條前段規
    定，請求被告遷讓返還系爭房屋，洵屬有據，應予准許。
　⒉被告雖以原告偷電、洩漏個資、恐嚇被告及有人闖入房間等
    ，原告均未給被告交代並解決問題，而為同時履行抗辯，拒
    絕與原告點交並返還系爭房屋鑰匙云云。惟按因契約互負債
    務者，於他方當事人未為對待給付前，得拒絕自己之給付。
    民法第264 條第1 項固定有明文。又所謂同時履行之抗辯，
    乃係基於雙務契約而發生，倘雙方之債務，非本於同一之雙
    務契約而發生，縱令雙方債務在事實上有密切之關係，或雙
    方之債務雖因同一之雙務契約而發生，然其一方之給付，與
    他方之給付，並非立於互為對待給付之關係者，均不能發生
    同時履行之抗辯。是就同時履行抗辯權之成立，須因本於同
    一雙務契約而互負債務，始具有此抗辯權利。本件被告所述
    原告偷電、洩漏個資、恐嚇被告及有人闖入房間等節，被告
    並無舉證，且被告所稱洩漏個資情事，業經臺灣新竹地方檢
    察署檢察官以110年度偵字第5295號案件偵查後，不起訴處
    分確定，且上開損害賠償請求權縱然為真，與被告在租賃關
    係終止後所負返還租賃物之義務，非有互為對價之關係，僅
    屬另外得否請求給付之問題，並無礙原告租賃物返還請求權
    之行使，故被告當不得藉詞拒絕返還，被告所陳上詞，顯非
    可採。
　㈡關於原告請求給付租金部分：
    再按承租人應依約定日期，支付租金，民法第439 條前段定
    有明文。又按押租金之主要目的在擔保承租人租金之給付及
    租賃債務之履行，故租賃關係消滅後，承租人如有欠租或其
    他債務不履行時，其所交付之押租金，發生當然抵充之效力
    。查被告向原告承租系爭房屋，兩造於系爭租約第3 條、第
    4 條已明文約定每月租金額度及各期租金給付之日期，被告
    自有依約給付租金之義務，且依系爭租約第5 條約定：「乙
    方（即被告）應於訂約時，交於甲方（即原告）新台幣一萬
    八仟元作為押租保證金」等語（見本院卷第39頁），而被告
    自110 年2 月起即未正常繳交租金，截至110 年5 月1 日已
    積欠租金36,000元，原告於110 年5 月12日寄發新竹南寮街
    郵局第49 號存證信函催告被告繳付欠租，並請被告文到後3
     日內繳租，卻因招領逾期而退回等情，有上開存證信函及
    送達回執影本在卷可考（見本院卷第13至19頁）。惟被告自
    110年2 月起即未再繳納任何租金，業經本院認定如前，是
    被告積欠自110 年2 月起至110 年5 月止共計4 個月租金36
    ,000元未為給付，扣除原告已收受之押租保證金18,000元後
    ，原告尚得請求被告給付之租金金額為18,000元（計算式：
    36,000－18,000＝18,000）。職此，原告請求被告給付18,000
    元，即屬有據，自應准許。
  ㈢關於原告請求相當於不當得利部分：
    復按無法律上之原因而受利益，致他人受損害者，應返還其
    利益，民法第179 條前段定有明文。又按無權占有他人之不
    動產，依通常情形受有相當於該不動產租金之利益，而對不
    動產具權利之人，此時亦受有相當於租金之損害。查爭租約
    已於110 年6 月1 日因屆期而終止，被告有依約按時返還租
    賃物之義務，然被告迄今仍未返還系爭房屋，受有無權占有
    系爭房屋之利益，致原告受有相當於租金之損害，故原告請
    求被告應自110 年7 月1 日起至遷讓返還系爭房屋之日止，
    按月給付以相當於原租金9,000 元計算之損害金，亦屬有據
    ，應准許之。
四、綜上所述，原告本於系爭租約及不當得利之法律關係，請求
    被告應將系爭房屋遷讓返還原告，並請求被告給付原告積欠
    之租金18,000元，及自110 年7 月1 日起至遷讓返還系爭房
    屋之日止，按月給付相當於租金之不當得利9,000 元，為有
    理由，均應准許。
五、本件係就民事訴訟法第427 條第2 項第1 款訴訟適用簡易程
    序所為被告敗訴之判決，依同法第389 條第1 項第3 款規定
    ，應職權宣告假執行。
六、本件事證已臻明確，兩造其餘之攻擊防禦方法及所提證據，
    於判決結果不生影響，爰不一一論列，附此敘明。
七、訴訟費用負擔之依據：民事訴訟法第78條。
中　　華　　民　　國　　111 　年　　5 　　月　　13　　日
                  新竹簡易庭  法  官  黃致毅
以上正本證明與原本無異。
如不服本判決，須於判決送達後20日內向本庭提出上訴狀（應按
他造當事人之人數附繕本）；如委任律師提起上訴者，應一併繳
納上訴審裁判費。
中　　華　　民　　國　　111 　年　　5 　　月　　13　　日
                              書記官  蕭宛琴